Inventaris van het archief van de Commissie van Advies voor de Arbeidsvoorwaarden van Rijkswerklieden, 1920-1931
Nationaal Archief, Den Haag
Commissie van Advies voor de Arbeidsvoorwaarden van Rijkswerklieden
Cie. Advies Arbeidsvoorwaarden Rijkswerklieden
1920-1931
S28511
0.20 meter; 20 inventarisnummers.
Normale geschreven, getypte en gedrukte documenten, geen bijzondere handschriften.
Nationaal Archief, Den Haag
Commissie van advies voor de arbeidsvoorwaarden van rijkswerklieden, 1920-1931
In het archief van de Commissie van advies voor de arbeidsvoorwaarden van rijkswerklieden bevinden zich agenda's, notulen, verslagen, correspondentie en knipsels uit vakbondstijdschriften; daarnaast stukken van de diverse subcommissies.
Archiefvorming
Geschiedenis van de archiefvormer
Bij Koninklijk besluit van 14 februari 1920 (S.76) is de Commissie van advies voor de arbeidsvoorwaarden van rijkswerklieden ingesteld. Deze commissie bestond uit dertien leden met elf plaatsvervangers, waarvan vijf (plus vijf plaatsvervangers) de ambtenaren bonden vertegenwoordigden. Aan de commissie waren twee ambtenaren als secretaris en adjunctsecretaris toegevoegd. Voorzitter was H. de Wilde, met als plaatsvervangende voorzitters A. de Kanter en dr J. van den Tempel. Als secretaris functioneerde A. Mastenbroek, referendaris bij het Ministerie van Arbeid (Handel en Nijverheid), terwijl de functie van adjunct-secretaris zijn vervuld door mr G. Jansen en K. Bets Rz.
De commissie had als taak de hoofden van de departementen en van rijksdiensten gevraagd of ongevraagd te adviseren over alle onderwerpen welke de arbeidsvoorwaarden van werklieden in dienst van het Rijk raakten. De werklieden werden niet tot de ambtenaren gerekend, zodat in veel gevallen naast een regeling voor rijksambtenaren een afzonderlijke regeling voor rijkswerklieden werd getroffen. De rechtspositie van de rijksambtenaren behoorde tot de portefeuille van de minister van Justitie, met als adviesorgaan de Centrale commissie voor georganiseerd overleg in ambtenarenzaken, terwijl de rechtspositie van de rijkswerklieden behoorde tot de portefeuille van de minister van Arbeid. Bij de inwerkingtreding van het Algemeen Rijksambtenaren reglement per 1 september 1931 hield de commissie van advies op te bestaan. Sinds die tijd adviseerde de Centrale commissie voor georganiseerd overleg ook over de arbeidsvoorwaarden van de rijkswerklieden.
Geschiedenis van het archiefbeheer
De in deze inventaris beschreven stukken zijn aangetroffen in het archief van de Directie van de Landbouw. Ze zijn afkomstig van de adjunct-secretaris K. Bets Rz., die werkzaam was bij de afdeling landbouwonderwijs van die directie. Omdat hij pas in januari 1923 is benoemd, ontbreken de stukken uit de periode 1920-1922 vrijwel geheel.
De verwerving van het archief
De rechtstitel is (nog) onbekend
Inhoud en structuur van het archief
2.15
Selectie en vernietiging
Indien het door de secretaris gevormde archief nog bestaat, dan behoren de hier beschreven stukken daarbij gevoegd te worden. Behoudens dubbelen is uit dit archiefje niets vernietigd. De omvang bedraagt twee archiefdozen.
Aanwijzingen voor de gebruiker
Openbaarheidsbeperkingen
Volledig openbaar.
Materiële beperkingen
Aanvraaginstructie
Openbare archiefstukken kunnen online worden aangevraagd en gereserveerd. U kunt dit ook via de terminals in de studiezaal van het Nationaal Archief doen. Om te kunnen reserveren dient u de volgende stappen te volgen:
U maakt een profiel aan op www.gahetna.nl, en logt vervolgens in
Via de archiefinventaris (alleen de beschrijvingen met rode nummers) selecteert u het gewenste archiefstuk door op de knop 'Reserveren' te klikken
In het volgende scherm geeft u aan op welke dag u het archiefstuk wilt inzien
Indien u zich bevindt in de studiezaal en een tafelnummer heeft ontvangen kunt u dit nummer vermelden. Als u geen tafelnummer heeft kunt u tafelnummer 777 laten staan
Vervolgens bevestigt u uw reservering door deze te versturen.
Verwant materiaal
Beschikbaarheid van kopieën
Beschrijving van de series en archiefbestanddelen
- Commissie in pleno., A.
  - Agenda's en notulen van de vergaderingen van de commissie, met bijlagen, stencils en doorslagen., 1921 dec., 1922 dec.-1931 maart; 1; 1 pak
  - Notulen van de vergaderingen van de commissie, klad., 1923-1929; 2; 1 omslag
    Bevat, in tegenstelling tot de gestencilde notulen, ook opmerkingen en uitspraken van de individuele leden.
  - Lijsten van vergaderdata van de commissie en de subcommissies, klad., 1923-1925; 3; 3 stukken
  - Uitgaande brieven van de commissie, concepten, doorslagen en afschriften., 1923-1929; 4; 1 omslag
  - Korte verslagen van de vergaderingen van de commissie, opgemaakt ten behoeve van de pers, concepten en doorslagen., 1922-1927; 5; 1 omslag
  - Knipsels uit vakbondstijdschriften betreffende de vergaderingen van de commissie., 1922-1926; 6; 1 omslag
  - Koninklijk besluit houdende de benoeming van K. Bets Rz. tot adjunct-secretaris van de commissie, met benoemingsbesluit van de voorzitter, leden en secretaris en uittreksel uit het instellingsbesluit, afschriften., 1920-1923; 7; 5 stukken
  - Ingekomen brief van de Centrale Commissie voor Georganiseerd Overleg in Ambtenarenzaken met uitnodiging tot bijwoning van een bespreking betreffende de technische herziening van het Bezoldigingsbesluit Rijksambtenaren 1925, met persbericht ter zake., 1927; 8; 2 stukken
  - Ingekomen brief van het commissielid J. Schenk houdende opmerkingen over de notulen van 12 September 1929 en een aanvulling op zijn minderheidsnota betreffende de herziening van het Arbeidsreglement., 9; 1 stuk
- Subcommissies, B.
  - Rapport van de subcommissie inzake de lonen van de assistent-lijnwerkers bij het Regiment Genietroepen te Utrecht, concept., 1923; 10; 1 stuk
  - Stukken van de subcommissie inzake de voorstellen tot vaststelling van bijzondere voorschriften en van een afwijkende ziektegeldregeling voor de werklieden aan de Algemene Landsdrukkerij., 1923; 11; 1 omslag
  - Stukken van de subconmissies inzake de werktijden van werklieden, bedoeld in artikel 87 van het Arbeidsreglement voor werklieden in ' s Rijks dienst en inzake de regeling van de arbeidstijden der werklieden aan de Veeartsenijkundige Hogeschool te Utrecht., 1923-1924; 12; 1 omslag
  - Stukken van subcommissie inzake de rangschikking in de loongroepen van de werklieden en daarmee gelijkgestelde beambten bij de onder de Directie van de Landbouw ressorterende inrichtingen en takken van dienst., 1923-1924; 13; 1 omslag
  - Stukken van de subcommissie inzake de burgerrechtelijke arbeidsovereenkomsten., 1924-1925; 14; 1 omslag
  - Stukken van de subcommissie inzake de bezoldiging van de ambtenaren op maand- of weekloon., 1925; 15; 1 omslag
  - Stukken van de subcommissie Algemene Landsdrukkerij., 1925-1926; 16; 1 omslag
  - Stukken van de subcommissies loonregeling en indeling in loongroepen., 1926-1929; 17; 1 omslag
  - Stukken van de subcommissies herziening Arbeidsreglement., 1926-1927 en 1929-1930; 18; 1 omslag
- Documentatie, C.
  - Brochure van de Nederlandse Federatieve bond van personeel in openbare dienst betreffende de reorganisatie van de PTT, gedrukt., z.d.; 19; 1 stuk
  - Adres van de Centrale van vereenigingen van personeel in 's. Rijks dienst aan de Tweede Kamer inzake de salariëring van het rijkspersoneel, gedrukt., 1930; 20; 1 stuk